【裁判字號】    90,訴,45
【裁判日期】    900614
【裁判案由】    偽造貨幣等
【裁判全文】
臺灣宜蘭地方法院刑事判決                              九十年度訴字第四五號
    公  訴  人  臺灣宜蘭地方法院檢察署檢察官
    被      告  丁○○
    選任辯護人  李秋銘
    被      告  己○○
    指定辯護人  本院公設辯護人  甲○○
右列被告因偽造貨幣等案件，經檢察官提起公訴（九十年度偵字第二一０號），本院
判決如左：
    主  文
丁○○共同變造身分證，足以生損害於公眾及他人，處有期徒刑肆月。又連續行使偽
造之通用紙幣，處有期徒刑參年陸月。應執行有期徒刑參年捌月。
己○○共同變造身分證，足以生損害於公眾及他人，處有期徒刑參月。又幫助行使偽
造之通用紙幣，處有期徒刑壹年陸月。應執行有期徒刑壹年捌月。緩刑肆年。
變造之身分證上己○○之照片壹張及偽造之新台幣壹仟元紙幣貳張均沒收。
    事  實
一、丁○○明知於民國八十九年十二月間某日，在宜蘭縣羅東鎮○○里○○路六九之
    一號住處附近拾得之乙○○身分證（係乙○○之父張陽一於八十九年十一月三十
    日晚上，在宜蘭縣羅東鎮○○路三十一巷一之一號失竊），係離本人所持有之物
    ，竟因欲變造該身分證以充為借款人頭之用，遂基於意圖為自己不法所有之犯意
    而據為己有，並於民國八十九年十二月底某日，在前揭住處內，由丁○○夥同借
    住該處之己○○基於共同之犯意聯絡，以己○○所有之照片換貼在上述乙○○身
    分證上而予以變造，足以生損害於戶政機關管理身分證之正確性及乙○○本人。
    另丁○○基於行使偽造通用紙幣之概括犯意，先於九十年一月二日凌晨三時四十
    分許，在宜蘭縣羅東鎮○○路二二之二號之金鶴保齡球館停車時，持不詳姓名之
    人偽造之新台幣（下同）一千元紙幣一張，用以支付停車費三十元而交付予管理
    員戊○○，並詐得找回之零錢九百七十元，丁○○又於同年月四日下午六時三十
    四分許，再度持不詳姓名之人偽造之一千元紙幣一張前往前述金鶴保齡球館，由
    同車之己○○基於幫助之犯意，將丁○○交其持有之偽造一千元紙幣一張再交付
    予丁○○，由丁○○用以支付停車費三十元而交付予管理員丙○○，適丙○○因
    先前戊○○告知而早有警覺並報警查獲，先後扣得右揭偽造之一千元紙幣二張，
    並自丁○○皮包內扣得上述變造之身分證一張。
二、案經宜蘭縣警察局羅東分局報告臺灣宜蘭地方法院檢察署檢察官偵查起訴。
    理  由
一、訊據被告丁○○固坦承侵占離本人所持有之物之犯行，然矢口否認涉犯變造身分
    證、行使偽鈔等犯行，被告己○○則坦承有與被告丁○○共同將己有之照片貼在
    乙○○身分證上及將一千元偽鈔一張交給被告丁○○之事實。被告丁○○辯稱：
    變造身分證的事與我無關，因為一起出去時己○○把身分證及耳機都放在我皮包
    裡，我沒有注意看身分證。我不知道那二張是偽鈔，二張都是己○○交給我的，
    第二次去保齡球館是去找黃啟明云云；被告己○○辯稱：我在八十九年十二月二
    十日左右從南投回到宜蘭在丁○○家裡借住，我曾在他手上看過乙○○的身分證
    ，當時上面沒有照片，他要我幫他去地下錢莊借錢，我不答應，他就要我把我的
    照片貼在身分證上，否則不還錢給我，我是被逼的才配合貼上我的照片，身分證
    是在他皮包查出來的；一月二日那次停車，我沒有跟去，我沒有拿任何錢給他，
    一月四日那次他要我跟他去冬山找人，我在車裡睡覺，不知道什麼時候到停車場
    ，快到停車位時，他拿錢給坐在右座的我，我跟他說你為何不直接付錢，他說這
    樣人家比較不會懷疑，我有懷疑是偽鈔，他就從我手上拿錢付停車費，不是我從
    皮包裏拿給他的云云。
二、經查：右述犯行，業據證人即乙○○父親張陽一到庭證述：八十九年十一月三十
    日晚上，我在羅東鎮○○路三十一巷一之一號辦公室被偷，包括乙○○身分證及
    其他財物一起被偷等語。證人戊○○到庭證述：九十年一月二日凌晨，我看到庭
    上的丁○○開車要離開保齡球館時，向他收費停車費三十元，當時只有他一人，
    他給我一千元，我因為沒辦法找錢，拿去櫃臺找錢給劉某，後來櫃臺小姐跟我說
    是偽鈔，我還賠錢給公司等語。證人丙○○到庭證述：一月四日下午六時十七分
    許，我看到丁○○開車，己○○坐他右邊，他們開車到停車場二人都沒有下車，
    因為之前戊○○有跟我說過車牌號碼，所以我有特別注意，後來他們離開前，我
    就與櫃臺講好要與派出所聯絡，當時是己○○從黑色皮包拿出一千元交給駕駛座
    的丁○○，劉某再拿錢給我，停車費一小時三十分，我沒把錢給他們，警察就來
    了等語。並有換貼己○○照片之變造身分證一張及偽造一千元紙鈔二張（九十年
    度保管字第三０號）扣案可證，經本院當庭勘驗，以肉眼觀察方式，該二張偽鈔
    紙質粗劣，蔣中正總統之浮水印模糊不清，有防偽黑線，而變造之身分證照片欄
    處有明顯切割痕跡，所貼照片為己○○本人照片，此有本院九十年四月九日之訊
    問筆錄記載可參，並有中央銀行發行局鑑定該二張偽鈔以彩色雷射輸出方式仿印
    ，紙質與真鈔不同，安全線及水印以灰色墨印在背面紙張後面再與正面紙張裱合
    而成，此有該局（九０）台央發字第０三００二六四一二號函在卷可稽。
三、至被告丁○○辯稱不知道變造身分證之事，偽鈔係自己○○所取得，不知道是偽
    鈔云云，被告己○○辯稱沒有從皮包拿偽鈔給被告丁○○云云，惟查：被告丁○○為本件犯行之主導人，業據被告己○○陳述甚詳，已見前述，且被告丁○○於
    本院九十年三月十九日訊問時亦陳稱：身分證不是我偷的，我是在我家旁邊撿到
    的云云，顯見至少該身分證原本確實係被告丁○○所持有，若非經被告丁○○同
 意，被告己○○又如何取得該身分證加以變造，嗣後又恰巧係在被告丁○○皮包
    內查獲，足證被告己○○所言堪予採信。另關於行使偽鈔部分，依據證人戊○○
    、丙○○如前證言，顯示被告丁○○二次均係以一千元偽鈔支付一小時停車費三
    十元，顯然欲以行使偽鈔找零詐得現金之方式犯罪，況證人戊○○證稱第一次僅
    有被告丁○○一人，是被告丁○○所稱偽鈔係被告己○○所交付云云，顯為推諉
    之詞。又被告丁○○、己○○稱第二次被告丁○○有下車找人，被告己○○稱沒
    有從皮包拿偽鈔給被告丁○○云云，依據被告丁○○所言，當時其係要找黃啟明
    借五千元，但沒有上去找人，在下面等不到人又不敢上去云云，然被告丁○○既
    然欲前往找友人借錢，衡諸常情，應先與聯繫好後才會前往，到達時若等不到人
    ，常理上也會以電話聯絡或前往保齡球館找人，豈會明知需要支付停車費代價卻
    在停車場上看不到人即行離開，顯然不合常情，況且證人丙○○明確證稱被告二
    人在該車上都沒有下車即要駛離，確實是被告己○○從皮包拿偽鈔交給被告丁○○等語，是被告丁○○、己○○此部分辯稱均為卸責之詞，不足採信。本件事證
    明確，被告二人犯行已堪認定。
四、核被告丁○○所為，係犯刑法第三百三十七條侵占離本人所持有之物罪、第二百
    十二條變造身分證罪及第一百九十六條第一項行使偽造通用紙幣罪。被告丁○○
    所為行使偽造紙幣之行為，本即含有詐欺取財之不法內涵，自無需再論以詐欺取
    財之犯行，附此敘明。核被告己○○所為，係犯刑法第二百十二條變造身分證罪
    及第一百九十六條第一項行使偽造通用紙幣罪之幫助犯，所犯幫助行使偽造通用
    紙幣罪，應依刑法第三十條第二項規定，按正犯之刑減輕之。被告丁○○與被告
    己○○就變造身分證犯行部分，有犯意聯絡、行為分擔，應論以共同正犯。被告
    丁○○先後二次行使偽造紙幣之行為，時間緊接、手法相同、觸犯構成要件相同
    之罪名，顯係基於概括犯意為之，應依連續犯規定論以行使偽造紙幣之一罪，並
    加重其刑。被告丁○○所犯侵占離本人所持有之物罪及變造身分證罪之間，有方
    法、結果之牽連犯關係，應從一重論以變造身分證罪處斷。公訴意旨雖未敘及被
    告丁○○侵占離本人所持有之物犯行部分，然犯罪事實一部起訴者，其效力及於
    全部，被告丁○○所為侵占離本人所持有之物犯行部分，與前揭論罪科刑部分有
    牽連犯之裁判上一罪關係，已見前述，本院自應併予審理，附此敘明。被告丁○○所犯變造身分證及行使偽造通用紙幣之二罪間，被告己○○所犯變造身分證及
    行使偽造通用紙幣之幫助犯二罪間，均係犯意個別、行為互殊，均應予分論併罰
    。爰審酌被告丁○○對於本件犯行居於主導之地位、犯罪之手法、行使偽鈔之數
    量、否認犯行及犯罪後態度等一切情狀，量處如主文所示之刑。爰審酌被告己○○係因借住在被告丁○○家中而配合被告丁○○之情、坦承部分犯行及犯罪後態
    度尚稱良好等一切情狀，量處如主文所示之刑。又查被告己○○前未曾受有期徒
    刑以上刑之宣告，此有台灣高等法院檢察署刑案紀錄簡覆表在卷可憑，其因一時
    失慮，致罹刑典，犯後亦供承被告丁○○共犯之情節，經此偵審教訓，當知所警
    惕，信無再犯之虞，本院認對其所宣告之刑，以暫不執行為適當，爰併予宣告緩
    刑四年，以啟自新。扣案之一千元偽鈔二張，不問屬於犯人與否，均依刑法第二
    百條併予宣告沒收。另扣案變造之身分證上己○○照片一張，為被告己○○所有
    供犯罪所用之物，業據其供承在卷，爰依法併予宣告沒收。
據上論斷，應依刑事訴訟法第二百九十九條第一項前段，刑法第二十八條、第五十六
條、第二百十二條、第一百九十六條第一項、第三百三十七條、第五十五條、第三十
條、第五十一條第五款、第七十四條第一款、第二百條、第三十八條第一項第二款，
罰金罰鍰提高標準條例第一條前段，判決如主文。
本案經檢察官林慧到庭執行職務。
中      華      民      國      九十      年      六      月    十四    日
                                  臺灣宜蘭地方法院刑事第二庭
                                          法  官
右正本證明與原本無異。
如不服本判決，應於判決送達後十日內，向本院提出上訴狀。
                                          書記官
中    華    民    國      八十        年              月               日
附錄法條
刑法第二百十二條、第一百九十六條第一項、第三百三十七條


司法院資訊處製作；財團法人民間司法改革基金會備份。
